【裁判字號】    96,易,3417
【裁判日期】    970327
【裁判案由】    詐欺
【裁判全文】
臺灣高雄地方法院刑事判決              96年度易字第3417號
公  訴  人  臺灣高雄地方法院檢察署檢察官
被      告  乙○○
上列被告因詐欺案件，經檢察官提起公訴（96年度偵字第24522
號）及移送併辦（台灣彰化地方法院檢察署96年度偵字第9766號
），本院判決如下：
    主 文
乙○○幫助犯詐欺取財罪，處有期徒刑月，如易科罰金，以新
臺幣壹仟元折算壹日。
    事  實
一、乙○○預見任意提供自己之金融帳戶存摺、提款卡、密碼予
    他人使用，有可能為該人或其他不法份子利用於財產犯罪，
    仍基於縱有人持其金融帳戶作為詐欺取財之犯罪工具，亦不
    違背其本意之幫助詐欺取財故意，於民國96年6 月間某日，
    在不詳地點，將其所有玉山銀行楠梓分行（下稱玉山銀行）
    帳號0000000000000 號之存摺、提款卡及密碼，以新臺幣（
    下同）2,000 元之代價，出售予真實姓名年籍不詳綽號「阿
    明」之成年男子，該「阿明」取得該帳戶後，即與其所屬之
    電話詐騙集團共同基於意圖為自己不法所有之犯意聯絡，由
    該詐欺集團成員於96年6 月14日9 時30分許，以電話向丙○
    ○佯稱：參加抽獎活動抽中獎金1,000, 000元，須繳納稅金
    78 ,000 元才能領得獎金云云，致丙○○陷於錯誤，於當日
    13時06分許匯出78,000元至乙○○上開玉山銀行之帳戶內，
    旋即提領一空。嗣丙○○發覺有異報警處理，始循線查悉上
    情。
二、案經高雄市政府警察局楠梓分局報請台灣高雄地方法院檢察
    署檢察官偵查起訴暨移送併辦。
    理  由
一、證據能力方面
    被告以外之人於審判外之陳述，雖不符前4 條之規定，而經
    當事人於審判程序同意作為證據，法院審酌該言詞陳述或書
    面陳述作成時之情況，認為適當者，亦得作為證據，刑事訴
    訟法第159 條之5 第1 項定有明文。本件被告及檢察官對於
    本院所引用審判外陳述之證據，均同意作為本案證據使用，
    本院審酌各該證據作成之情況，並無不法取供等非任意性情
    況，認為適當，依刑事訴訟法第159 條之5 第1 項之規定，
    均援引作為證據。
二、認定犯罪事實所憑之證據及理由
(一)、訊據被告乙○○於上揭時、地，以2,000 元之代價，出售其
    所有玉山銀行楠梓分行0000000000000 號予「阿明」之事實
    ，業據其於本院審理時供承不諱，而被害人丙○○確因遭受
    詐騙集團詐欺，而匯款78,000元入被告上揭帳戶之事實，亦
    據被害人丙○○於警詢中之指述明確，並有被告所申請之玉
    山銀行楠梓分行帳號0000000000000 號活期存款帳戶之開戶
    資料、交易資料查詢單1 份、被害人丙○○所提出之存款憑
    條1 張可資佐證，足證被告自白與事實相符，自得採為認定
    被告犯罪之證據。
(二)、查一般人至金融機構申請開立帳戶，其目的不外乎利用該帳
    戶作存、提款、轉帳等財產之金錢支配處分，故對於帳戶印
    章及金融機構發給之存摺、提款卡、提款密碼等物品，無不
    妥為保存，以防遺失或被盜用，損及個人財產權益，並遭濫
    用為財產犯罪之工具。且個人存摺與存戶印鑑章、提款卡結
    合，專有性甚高，更非一般自由流通使用之物，縱而交他人
    使用，亦必基於信賴關係或特殊事由，自不可能隨意交予不
    熟識之人任意使用。又以現在銀行開戶手續之簡便，需用者
    儘可自行申請，是苟有不熟識之人欲借用存摺使用，或甘願
    支付代價而利用他人銀行帳戶供資金流通，一般人本於生活
    經驗及認識，足以懷疑需用者，係基於隱瞞資金流向或行為
    人身分之不法目的，與利用他人之銀行帳戶為犯罪工具有關
    。按刑法上之故意，可分為直接故意與不確定故意（間接故
     意） ，所謂「不確定故意」，係指行為人對於構成犯罪之
    事實，預見其發生而其發生並不違背其本意者，刑法第13條
    第2 項定有明文。被告明知金融機構帳戶係個人理財之重要
    工具，且關係個人財產、信用之表徵，不能隨意交予他人使
    用，被告係有正當辨識能力之人，對於他人會持其所提供之
    金融機構帳戶進行犯罪應有所預知，其竟將其所開立之帳戶
    供人使用，對於他人持用犯罪之事實，自不違背其本意，足
    見被告有幫助他人利用其帳戶犯罪之不確定故意，應無疑義
    ，被告主觀上有幫助詐欺取財之故意甚明。本案事證明確，
    被告犯行已堪認定。
三、論罪科刑
    按刑法上之幫助犯，係對於犯罪與正犯有共同之認識，而以
    幫助之意思，對於正犯資以助力，而未與實施犯罪之行為者
    而言，倘如未參與實施犯罪構成要件之行為，且係出於幫助
    之意思提供助力，即屬幫助犯，而非共同正犯。本案被告雖
    提供上開帳戶供某不詳詐欺集團詐欺取財使用，然被告並未
    參與實施詐術之行為，且亦無證據證明被告有參與詐欺取財
    犯行之構成要件行為，是被告提供上開帳戶之行為，僅係參
    與詐欺取財構成要件以外之行為，自應論以幫助犯，而非共
    同正犯。核被告所為，係犯刑法第30條第1 項、第339 條第
    1 項之幫助詐欺取財罪。又被告幫助他人實施犯罪，應依刑
    法第30條第2 項規定減輕其刑。臺灣彰化地方法院96年度偵
    字第9766號併辦意旨論列之事實，與本案起訴之事實相同，
    本院已就相同事實認事用法之理由審究說明如上，附此敘明
    。爰審酌被告雖未實際參與詐欺取財犯行，但其提供帳戶供
    不法犯罪集團使用，不僅造成執法機關不易查緝犯罪行為人
    ，嚴重危害社會治安，助長社會犯罪風氣，更造成被害人求
    償上之困難，惟念其坦承出賣存摺等物予他人之事實，及被
    害人丙○○遭詐騙之金額為78,000元等一切情狀，量處如主
    文所示之刑，並諭知易科罰金之折算標準，藉資懲戒。
據上論斷，應依刑事訴訟法第299 條第1 項前段、刑法第339 條
第1 項、第30條、第41條第1 項前段，刑法施刑法第1 條之1，
判決如主文。
本案經檢察官甲○○到庭執行職務。
中    華    民    國    97    年    3    月     27    日
                刑事第十六庭  審判長法  官  李代昌
                                    法  官  梁淑美
                                    法  官  文昌
以上正本證明與原本無異。
如不服本判決應於收受本判決後10日內向本院提出上訴書狀，並
應敘述具體理由，如未敘述上訴理由者，應於上訴期間屆滿後20
日內補提理由書狀於本院（均須按他造當事人之人數附繕本）「
切勿逕送上級法院」。
中    華    民    國    97    年    3    月     27    日
                                    書記官  吳良美
附錄論罪科刑法條
中華民國刑法第339條：
意圖為自己或第三人不法之所有，以詐術使人將本人或第三人之
物交付者，處五年以下有期徒刑、拘役或科或併科一千元以下罰
金。
以前項方法得財產上不法之利益或使第三人得之者，亦同。
前二項之未遂犯罰之。


司法院資訊處製作；財團法人民間司法改革基金會備份。
